最高法院刑事判決　　　　　　　　　　　　　　　九十一年度台上字第五二九八號
　　上　訴　人　甲　○
右上訴人因違反銀行法案件，不服台灣高等法院高雄分院中華民國九十一年七月二日
第二審判決（九十一年度上訴字第二六七號，起訴案號：台灣高雄地方法院檢察署八
十三年度偵字第五八六一、七八六八號），提起上訴，本院判決如左：
　　主  文
上訴駁回。
　　理  由
按刑事訴訟法第三百七十七條規定，上訴於第三審法院，非以判決違背法令為理由，
不得為之。是提起第三審上訴，應以原判決違背法令為理由，係屬法定要件。如果上
訴理由狀並未依據卷內訴訟資料，具體指摘原判決不適用何種法則或如何適用不當，
或所指摘原判決違法情事，顯與法律規定得為第三審上訴理由之違法情形，不相適合
時，均應認其上訴為違背法律上之程式，予以駁回。本件原判決認定上訴人甲○係高
雄市○○○路七號十五樓雲揚建設股份有限公司（下稱雲揚公司）之行政總監，負責
處理該公司之人事、總務、會計、出納及財務等全部行政事宜，並負責分配該公司資
金之調度使用。與該公司之總經理王聯（業經第一審法院判刑確定），實際執行該
公司之業務，為該公司之實際負責人。二人明知雲揚公司所登記營業項目並無收受存
款，且非銀行，不得經營收受存款業務。竟基於共同犯罪之意思聯絡，對外以召募投
資資金為名。自民國八十二年八月間起，在高雄縣市等地，向汪整淇、楊永得、張創
軒、余玉玲、黃玉明、林瑞琪、周菊生、林進財、黃盛繁、姚念誠等不特定社會大眾
吸收資金。其方式共分五種：(一)合夥投資開發大陸江蘇省丹陽市經濟技術開發區土地
，每一股分新台幣（下同）六萬元，二十七萬五千元及五十萬元等三種，期別分一年
期、二年期、三年期等三種。投資一年期者按月給付投資金額百分之一點五利息，一
年期滿保證以投資金額百分之一百二十回收；投資二年期者，第一年給付之月息與前
述同，第二年起按月給付百分之一點六六利息，二年期滿以百分之一百五十回收；投
資三年期者，第一及第二年給付之月息與前述同，第三年起按月給付百分之一點八三
之利息，期滿除以百分之二百回收外，並自期滿第七個月起，分十二個月，按月平均
攤付投資金額二點九倍之所謂超額增值。(二)合夥投資經營綠寶石ＫＴＶ酒店，每一股
分二十萬元，期別分一、二、三年期等三種。投資一年期，按月給付三千元租金，一
年期滿保證以二十四萬元回收；投資二年期者，第一年按月給付三千元租金，第二年
起按月給付三千零三十元租金，二年期滿以三十萬元回收；投資三年期者，第一、第
二年給付之月租與前述同，第三年起按月給付三千六百六十元月租，三年期滿以四十
萬元回收。(三)合夥投資經營芭達雅拍普，以一萬元為一單位。未滿二十萬元者均需投
資三年期，滿二十萬元者其投資期限分為一、二、三年期等三種，按月所給付之利息
及期滿回收金額均與投資綠寶石ＫＴＶ酒店者同。(四)投資北海天壇金寶塔，以五萬元
為一單位。期別分三個月、六個月、九個月及一年四種。第一個月給付投資人之利息
為投資金額百分之一點五，第二個月起之利息按月遞增投資金額之百分之零點五，期
滿不分期別均以五萬元回收。(五)短期合作之吸金方式，係以六個月為一期，投資金額
未定，給付之月息個別與投資者議定，從三分、五分至九分不等。期滿除還本金外，
另給付加成紅利，其成數亦與投資者個別議定。而約定或給付與本金顯不相當之紅利
、利息。前述五種投資方式之投資人於繳款後，不須負責虧損，只需按月領取利息，
及於年限屆滿後由公司加成回收，雲揚公司並將所吸取之資金百分之十五當作該公司
工作人員之業務獎金。至八十三年二月間止，共吸收資金一千七百七十七萬五千元。
嗣因虧損連連，致投資人無從獲利，復追索無門等情。因而維持第一審論處上訴人共
同法人行為負責人違反非銀行不得經營收受存款業務之規定罪刑之判決，駁回上訴人
在第二審之上訴。已敘明雲揚公司登記之營業項目並無收受存款一項，業據共犯王聯
供承在卷，並有經濟部公司執照影本一紙在卷可稽。而該公司確以前揭方式，向汪
整淇、楊永得、張創軒、余玉玲、黃玉明、林瑞琪、周菊生、林進財、黃盛繁、姚念
誠等不特定之社會大眾吸收資金。約定於投資人繳款後，不需負擔虧損，即可按月領
取利息，及於年限期滿時加成回收等情，業據汪整淇、楊永得、張創軒、余玉玲、黃
玉明、林瑞琪、周菊生、林進財、黃盛繁、姚念誠等人指陳綦詳。並經證人即雲揚公
司之職員黃宏宬、楊文英證述甚明。且有雲揚公司丹揚百億開發千億造市計畫書、超
額增值利潤分配辦法、雲揚公司綠寶石ＫＴＶ酒店推案計畫、特別股股東認股憑證、
不動產發展基金租賃管理合作契約書、雲揚公司芭達雅不動產發展基金說明書、雲揚
公司北海天壇納骨塔雙重增值機動還本契約書、北海天壇金寶塔塔位永久使用權認購
書、北海天壇金寶納骨塔位永久使用權購買契約書等附卷可佐。倘前揭投資人所投資
者均係一般正常投資，要無約定不須負擔虧損，而僅坐享紅利之理。復參以黃宏宬證
稱：伊在公司當業務員一個半月後當經理，再十天後當特別助理，伊之業績係招人投
資。公司吸收之資金百分之十五作業務獎金等情。又前揭五種投資方式所給付之紅利
、利息，其最低為月息百分之一點五，最高竟達月息九分利，亦顯與本金不相當。足
見雲揚公司確有向不特定人吸收資金，而約定或給付與本金顯不相當之紅利、利息。
依銀行法第二十九條之一規定意旨，應以收受存款論。並據上訴人供述其擔任雲揚公
司之行政總監一職；且於第一審供稱伊管理該公司之人事、會計及出納部門等情。另
據王聯供述，上訴人當時負責雲揚公司之人事及總務，伊被黑道追討債務時，上訴
人幫其處理公司之薪水及內部事務等情。再者，上訴人確參與雲揚公司之決策經營，
及前揭五種投資計畫之執行，而與王聯同為雲揚公司之實際負責人等情，業據證人
即雲揚公司之職員陳信龍、羅尚文、楊文英、黃宏宬、洪淑娟供證甚詳。事證明確，
為其所憑之證據及認定之理由。並以上訴人否認有犯罪行為，所辯：雲揚公司並無吸
收資金而約定或給付與本金顯不相當之紅利、利息，亦無投資經營芭達雅拍普。伊僅
負責處理雲揚公司之一般行政工作，所有事務聽命於王聯，未參與該公司之經營，
伊非雲揚公司實際負責人，等情。為卸責之詞，不足採信。至證人向雄錦及王聯所
陳述上訴人未介入雲揚公司之業務部門，及負責財務，並非該公司實際負責人云云，
係屬迴護上訴人之詞，委無足採，亦於理由內詳予指駁及說明。核其所為論斷，與卷
內資料相符，從形式觀察，並無認定事實不依證據或有何採證違背經驗法則、論理法
則等違法情形存在。本件上訴意旨略以：上訴人於雲揚公司僅負責人事、總務等行政
庶務，未涉及推廣銷售業務，並非該公司之實際負責人。告訴人余玉玲、林進財、林
瑞琪、周菊生、黃玉明、黃盛繁、楊永得、張創軒於告訴狀並未指訴上訴人參與犯罪
行為。乃原審未就證人陳信龍、羅尚文之證述，詳予調查究明，且未採取王聯、向
雄錦有利於上訴人之供證，而認定上訴人參與雲揚公司之決策經營，及投資計畫之執
行，要有未合。又黃玉明、汪整淇、姚念誠所指訴內容，與違法吸金無涉，原審以其
等指述作為上訴人犯罪之依據，亦有未合等情。惟由上所述，原判決已說明其就案內
所有證據，本於調查所得心證，分別定其取捨，而憑以認定上訴人與王聯為雲揚公
司之實際負責人，渠二人共同違反非銀行不得經營收受存款業務規定之依據及理由。
復查黃玉明、汪整淇、姚念誠已指述上訴人與王聯所經營雲揚公司有違法吸收資金
，而邀其等加入情事（見偵字第五八六一號卷第一三九、一四０、一七二頁、偵字第
七八六八號卷第二、二五頁）。原審乃採取其等陳述作為上訴人有本件犯行之證據，
難謂有違法情事。又共同正犯係在合同意思範圍以內，各自分擔犯罪行為之一部，互
相利用他人之行為，以達其犯罪之目的，故各共同正犯者間，非僅就其自己實施之行
為負責，並應在犯意聯絡之範圍內，對於其他共同正犯所實施之行為共同負責。本件
告訴人余玉玲等人已陳明其等遭雲揚公司違法吸收資金之情節，雖其等於告訴狀未併
列上訴人為被告，然經原審調查結果，認定上訴人與王聯係雲揚公司之實際負責人
，其等基於犯罪之意思聯絡，共同為相關犯行，此係事實審法院採證認事之職權行使
，並無違法可言。原判決就本件諸多證據之取捨，已做整體性之說明，雖未逐一敘述
部分細節，然並不影響判決之本旨，尚無違法情形。上訴意旨乃徒就原判決明確論斷
之事項，或原審採證認事之職權行使，及不影響判決本旨之枝節問題，任意指摘，自
與法律規定得為第三審上訴理由之違法情形，不相適合。其上訴違背法律上之程式，
應予駁回。
據上論結，應依刑事訴訟法第三百九十五條前段，判決如主文。
中      華      民      國    九十一    年      九      月     十九     日
                              最高法院刑事第六庭
                                  審判長法官  吳  雄  銘
                                        法官  池  啟  明
                                        法官  石  木  欽
                                        法官  郭  毓  洲
                                        法官  吳  三  龍
      右正本證明與原本無異
                                              書  記  官
中      華      民      國    九十一    年      九      月    二十四    日
